臺灣雲林地方法院民事判決　　　　　　　 94年度訴字第139號
原　　　告　甲○○
被　　　告　乙○○
　　　　　　丁○○
　　　　　　戊○○
　　　　　　丙　○
上列當事人間請求拆屋還地事件，本院於民國94年9 月19日言詞
辯論終結，判決如下：
    主  文
被告乙○○、丁○○應將坐落雲林縣元長鄉○○○段七○九之四
地號土地上如附圖所示B-2 、B-3 部分面積一二六平方公尺之建
物拆除，並將該部分土地交還原告。
被告乙○○應將坐落雲林縣元長鄉○○○段七○九之四地號土地
上如附圖所示B-1 部分面積三七平方公尺、E 部分面積一二平方
公尺之建物拆除，並將該部分土地交還原告。
被告丁○○應將坐落雲林縣元長鄉○○○段七○九之四地號土地
上如附圖所示B-5 部分面積六八平方公尺、D 部分面積三平方公
尺、G 部分面積一七平方公尺之建物拆除，並將該部分土地交還
原告。
被告戊○○應將坐落雲林縣元長鄉○○○段七○九之四地號土地
上如附圖所示C 部分面積一○四平方公尺、F 部分面積一六平方
公尺之建物拆除，並將該部分土地交還原告。
被告丙○應將坐落雲林縣元長鄉○○○段七○九之四地號土地上
如附圖所示B-4 部分面積四九平方公尺之建物拆除，並將該部分
土地交還原告。
前五項之履行期間為六個月。
訴訟費用由被告乙○○負擔百分之二十八，被告丁○○負擔百分
之三十三，被告戊○○負擔百分之二十八，被告丙○負擔百分之
十一。
本判決第一至五項於原告以如附表一所示之金額為被告供擔保後
，得假執行。但被告如於假執行程序實施前，以如附表二所示之
金額為原告預供擔保後，得免為假執行。
    事實及理由
一、程序方面：
  (一)、按訴狀送達後，原告不得將原訴變更或追加他訴，但請求
      之基礎事實同一者，不在此限；又原告於判決確定前，得
      撤回訴之全部或一部，但被告已為本案之言詞辯論者，應
      得其同意，民事訴訟法第255 條第1 項第2 款、第262 條
      第1 項分別定有明文。本件原告起訴時，原請求被告乙○○、吳宗裕、戊○○、丙○應將其等所有坐落雲林縣元長
      鄉○○○段709 之4 地號、地目建、面積1160平方公尺土
      地上（下稱系爭土地）之建物拆除，並將土地交還原告，
      嗣因原告查明如附圖所示B-3 、B-5 、D 、G 部分建物之
      所有人為丁○○，而非被告吳宗裕，遂於民國（下同）94
      年4 月11日言詞辯論期日被告吳宗裕為本案之言詞辯論前
      ，撤回被告吳宗裕部分，並追加丁○○為被告，核與上開
      規定相符，應予准許，合先敘明。
  (二)、被告丁○○未於最後言詞辯論期日到場，核無民事訴訟法
      第386 條各款所列情形，爰依原告聲請，由其一造辯論而
      為判決。
二、原告主張：系爭土地為其所有，被告無合法權源，自40年間
    起即占用系爭土地達數十年之久，原告屢次請求被告自行拆
    除建物，將所占用之土地交還原告，被告均置之不理。為此
    ，依據民法第767 條之規定，請求被告乙○○、丁○○應將
    系爭土地上如附圖所示B-2 、B-3 部分面積126 平方公尺之
    建物拆除；被告乙○○應將B-1 部分面積37平方公尺、E 部
    分面積12平方公尺之建物拆除；被告丁○○應將B-5 部分面
    積68平方公尺、D 部分面積3 平方公尺、G 部分面積17平方
    公尺之建物拆除；被告戊○○應將C 部分面積104 平方公尺
    、F 部分面積16平方公尺之建物拆除；被告丙○應將B-4 部
    分面積49平方公尺之建物拆除，並將各該部分土地交還原告
    ，並陳明願供擔保，請准宣告假執行。
三、被告則以：系爭土地原為被告曾祖父即原告祖父蔡壽所有，
    被告曾祖父於系爭土地上興建房屋，供全家族居住，是被告
    自其祖父、父親時代即居住在此，已有一百多年，並非原告
    所稱從40年起才居住在系爭土地上；系爭土地既係被告曾祖
    父所有，於被告祖父及原告父親先後死亡後，即應由原告及
    被告等人共同繼承，惟因被告之父伯叔輩無人識字，系爭土
    地竟莫名登記於原告名下，原告主張系爭土地為其所有，並
    非事實，該土地應係原告與被告所公同共有，被告有權使用
    系爭土地；縱認系爭土地為原告所有，因系爭土地及土地上
    之建物原同屬被告曾祖父所有，嗣因土地由原告繼承，建物
    由被告繼承，造成房地由不同人取得之情形，依照民法第42
    5 條之1 第1 項規定及最高法院48年度台上字第1457號判例
    意旨之見解，應認原告與被告間有租賃關係存在，被告並非
    無權占用土地，原告請求被告拆屋還地，應補償被告拆遷費
    ，並向被告買回房屋等語，資為抗辯，並聲明原告之訴及假
    執行之聲請均駁回，如受不利益判決，願供擔保請准宣告免
    為假執行。
四、兩造不爭執之事實：
  (一)、原告於92年5 月27日因裁判分割共有物而取得系爭土地之
      所有權。
  (二)、如附圖所示B-1 、E 部分建物為被告乙○○所有，B-2 、
      B-3 部分建物為被告乙○○、丁○○所共有，B-4 部分建
      物為被告丙○所有，B-5 、D 、G 部分建物為被告丁○○
      所有，C 、F 部分建物為被告戊○○所有。
五、得心證之理由：
    本件兩造主要爭執之處在於：原告是否為系爭土地之所有權
    人？被告是否無權占有？經查：
  (一)、原告主張系爭土地為其所有，被告占用如附圖所示B-1 、
      B-2 、B-3 、B-4 、B-5 、C 、D 、E 、F 、G 部分土地
      等情，業據其提出土地登記謄本為證，並經本院勘驗現場
      屬實，暨囑託雲林縣北港地政事務所實施測量明確，有勘
      驗筆錄、現場圖、現場照片及雲林縣北港地政事務所檢送
      之複丈成果圖在卷可稽（見本院卷第69-78 頁、86、87）
      ，自屬真實。
  (二)、被告雖以系爭土地及土地上之建物為其祖先所有，其等在
      此居住一百多年，有權使用系爭土地等語置辯，惟查：
    1.被告陳稱系爭土地係兩造共同祖先蔡壽所留下之遺產，為
      原告與被告公同共有之事實，固據被告提出家譜及戶籍謄
      本為證，但上開文件只能說明兩造間或有親屬關係，無法
      證明系爭土地原係兩造共同祖先蔡壽所有，被告為系爭土
      地公同共有人之事實。且系爭土地係分割自709 地號土地
      ，該土地為原告及訴外人蔡寶、蔡林足米、蔡麗芬、蔡佳
      宏、蔡倍結、蔡維隆、蔡瓊花、蔡振郎、蔡庚辛、陳文樹
      、陳志保、蔡宜蓁、蔡再發、蔡龍洲、蔡德性、蔡月花、
      蔡名運、李安國、李國源、李國富、蔡文義、蔡李銀墩、
      蔡福來、蔡木樹、吳昆涼、吳老世、吳重雄等人所共有，
      蔡寶於90年10月2 日訴請裁判分割共有物，經本院以91年
      度訴字第711 號民事判決將系爭土地分配予原告，由原告
      單獨取得等情，亦經本院調取上開分割共有物民事卷查明
      無誤，有上開民事判決附卷可憑（見本院卷第104-115 頁
      ），顯見被告並非系爭土地分割前之共有人，被告辯稱系
      爭土地為其祖先所有，其等為共同繼承人，有權使用系爭
      土地云云，不足採信。
    2.被告另辯稱系爭土地及土地上之建物原均屬其曾祖父所有
      ，嗣因繼承關係以致土地及建物分由不同人取得，兩造間
      應有租賃關係存在云云。但被告就上開有利於己之事實，
      並未舉證以實其說，所辯已難採信。況被告乙○○、戊○○、丙○於94年9 月19日最後言詞辯論期日陳稱：土地係
      其祖先蔡壽留下來的，被告乙○○所有之建物係其父母蔡
      天、蔡黃陣興建，被告戊○○所有之建物係其父親蔡明所
      建，被告丙○、丁○○所有之建物，均係其二人父親蔡和
      合建造等語（見本院卷第102 頁），足徵系爭土地及土地
      上之建物原非同屬一人所有，被告爰依民法第425 條之1
      第1 項規定及最高法院之判例見解，辯稱兩造間有租賃關
      係存在，被告並非無權占有，亦不足採。
  (三)、又拆屋還地之訴，應以對地上房屋有拆除權能之人為被告
      。本件如附圖所示B-1 、B-2 、B-3 、B-4 、B-5 、C 、
      D 、E 、F 、G 部分之建物均為被告所有，為被告所是認
      ，則其等對前述建物有拆除權利，應堪認定。
六、按所有人對於無權占有或侵奪其所有物者，得請求返還之，
    對於妨害其所有權者，得請求除去之，民法第767 條定有明
    文。本件原告為系爭土地之所有權人，被告占用系爭土地並
    無合法權源，原告自得請求被告拆除系爭土地上之建物，並
    將建物坐落之土地交還原告。從而，原告依據民法第767 條
    規定，請求被告應將系爭土地上如附圖所示B-1 、B-2 、B-
    3 、B-4 、B-5 、C 、D 、E 、F 、G 部分之建物拆除，並
    將各該部分土地交還原告，為有理由，應予准許。
七、末查被告乙○○、丁○○、戊○○長期居住於上述建物內，
    驟然命其拆除，非立時可就，爰斟酌實際情況，酌定六個月
    之履行期間，以兼顧之。
八、兩造均陳明願供擔保聲請宣告假執行或免為假執行，均核無
    不合，爰各酌定相當之擔保金額，併准許之。
九、本件事證已臻明確，兩造其餘攻擊防禦方法及所提之證據，
    核與判決結果不生影響，不再一一予以論述，併此敘明。
十、訴訟費用負擔之依據：民事訴訟法第78條、第85條第1 項但
    書。
中　　華　　民　　國　　94　　年　　10　　月　　3 　　日
                  民事第一庭    法  官       蔡碧蓉
以上正本係照原本作成
如對本判決上訴，須於判決送達後20日內向本院提出上訴狀（須
附繕本），並應繳納上訴裁判費。
中　　華　　民　　國　　94　　年　　10　　月　　3 　　日
                                書記官        蔡嘉萍
附表一：
┌───────┬────────────────┬────────────────┐
│　主      文　│  被                     告　　 │　假執行之金額（新臺幣）　　　　│
├───────┼────────────────┼────────────────┤
│  第  一  項  │  乙  ○  ○ 、 丁  ○  ○      │  玖萬陸仟陸佰元                │
├───────┼────────────────┼────────────────┤
│  第  二  項  │  乙  ○  ○                    │  萬柒仟伍佰陸拾柒元          │
├───────┼────────────────┼────────────────┤
│  第  三  項  │  丁  ○  ○                    │  陸萬柒仟肆陸拾柒元            │
├───────┼────────────────┼────────────────┤
│  第  四  項  │  戊  ○  ○                    │  玖萬貳仟元                    │
├───────┼────────────────┼────────────────┤
│  第  五  項  │  丙      ○                    │  萬柒仟伍佰陸拾柒元          │
└───────┴────────────────┴────────────────┘
附表二：
┌───────┬────────────────┬────────────────┐
│　主      文　│  被                     告　　 │　免為假執行之金額（新臺幣）　  │
├───────┼────────────────┼────────────────┤
│  第  一  項  │  乙  ○  ○ 、 丁  ○  ○      │  貳拾捌萬玖仟捌佰元            │
├───────┼────────────────┼────────────────┤
│  第  二  項  │  乙  ○  ○                    │  壹拾壹萬貳仟柒佰元            │
├───────┼────────────────┼────────────────┤
│  第  三  項  │  丁  ○  ○                    │  貳拾萬貳仟肆佰元              │
├───────┼────────────────┼────────────────┤
│  第  四  項  │  戊  ○  ○                    │  貳拾柒萬陸仟元                │
├───────┼────────────────┼────────────────┤
│  第  五  項  │  丙      ○                    │  壹拾壹萬貳仟柒佰元            │
└───────┴────────────────┴────────────────┘
